【裁判字號】    98,交上易,28
【裁判日期】    980318
【裁判案由】    過失致死
【裁判全文】
臺灣高等法院臺南分院刑事判決  九十八年度交上易字第二八號
上訴人  臺灣臺南地方法院檢察署檢察官
上訴人
即被告  乙○○
選任辯護人  郭俊廷律師
上列上訴人因被告過失致死案件，不服臺灣臺南地方法院九十七
年度交易字第二二三號中華民國九十七年十一月二十一日第一審
判決（起訴案號：臺灣臺南地方法院檢察署九十七年度調偵字第
四七六號），提起上訴，本院判決如下：
    主    文
上訴駁回。
乙○○緩刑貳年。
    事    實
一、乙○○於民國（下同）九十七年一月二十五日晚上九時三十
    五分許，駕駛車牌號碼J5－8818號自小客車，沿臺南縣新營
    市○○路○○道由南往北方向行駛，行經上開路段與復興路
    之交叉路口時，其原應注意轉彎車應讓直行車先行，及應注
    意車前狀況，並隨時採取必要安全措施，且依當時天候雨、
    夜間有照明、路面濕潤、無缺陷、無障礙物、視距良好，並
    無不能注意之情形，竟疏於注意及此，適有沈柏樺無駕駛執
    照駕駛後搭載蘇勝仁之車牌號碼531－CBM號重機車沿臺南縣
    新營市○○路由北往南方向行駛，行經該路與復興路之交叉
    路口時，本亦應注意車前狀況，並隨時採取必要安全措施，
    亦疏未注意及此，二車因而發生碰撞，致沈柏樺因而受有臚
    腦損傷及脊髓損傷合併中樞神經衰竭等傷害而當場死亡，蘇
    勝仁因而受有下巴撕裂傷（二公分）、左橈骨骨幹閉鎖性骨
    折、臀部挫傷、左膝右足擦傷、右手多處擦傷等傷害（此過
    失傷害部分，未經告訴）。乙○○於肇事後，在未被有偵查
    犯罪職權之公務員發覺前，即向前往現場處理車禍之警員坦
    承為肇事者並願接受裁判。
二、案經沈柏樺之父甲○○告訴及臺灣臺南地方法院檢察署檢察
    官據報相驗後自動檢舉偵查起訴。
    理    由
一、按被告以外之人於審判外之言詞或書面陳述，除法律有規定
    者外，不得作為證據，刑事訴訟法第一百五十九條第一項固
    有明文。惟被告以外之人於審判外之陳述，雖不符刑事訴訟
    法第一百五十九條之一至第一百五十九條之四之規定（即得
    為證據之情形），而經當事人於審判程序同意作為證據，法
    院審酌該言詞陳述或書面陳述作成時之情況，認為適當者，
    亦得為證據。當事人、代理人或辯護人於法院調查證據時，
    知有第一百五十九條第一項不得為證據之情形，而未於言詞
    辯論終結前聲明異議，視為有前項之同意；刑事訴訟法第一
    百五十九條之五定有明文。本件認定事實所引用證人之言詞
    及書面陳述證據，已經本院提示被告表示無意見，迄於言詞
    辯論終結前亦未聲明異議，揆諸前揭規定，可認為已同意作
    為證據；而本院審酌該證人等之陳述及證據資料作成時之情
    況，認為適當，亦查無其他違法取證或其他瑕疵等不實之情
    事，與本案待證事實間並具有相當之關聯性，以之為本案證
    據尚無不當，復無顯有不可信之情況，自得採為證據。又證
    人以外之文書，如係公務員職務上製作之紀錄文書、證明文
    書；從事業務之人於業務上或通常業務過程所須製作之紀錄
    文書、證明文書；除顯有不可信之情況外，得為證據；又其
    他於可信之特別情況下所製作之文書，亦得為證據，刑事訴
    訟法第一百五十九條之四明文規定。本件所引用之文書資料
    ，或係公務員職務上製作之文書，或係從事業務之人於業務
    上或通常業務過程所須製作之文書，或係其他於可信之特別
    情況下所製作之文書，其作成或取得之狀況，並無非法或不
    當取證情事，亦無顯不可信或證據力明顯過低之情形，復經
    本院於審判期日就各該證據依法進行調查、辯論，依刑事訴
    訟法第一百五十九條之四規定，自有證據能力。
二、前揭車禍事實．迭據上訴人即被告乙○○於警詢、偵查中、
    原審及本院審理時之供承不諱，並有道路交通事故現場圖、
    道路交通事故調查報告表(一)、(二)及現場照片三十張在卷可資
    佐證。被害人因本件車禍死亡，亦有臺灣臺南地方法院檢察
    署勘驗筆錄、檢驗報告書及相驗屍體證明書各一份、相驗照
    片二十四張在卷足稽。
三、按汽車行駛時，駕駛人應注意車前狀況，並隨時採取必要之
    安全措施；汽車行駛至交岔路口，轉彎車應讓直行車先行，
    為道路交通安全規則第九十四條第三項、第一百零二條第一
    項第七款明文規定。被告領有駕駛執照，並駕駛小客車於路
    上行駛，自應知悉上開規定。本件肇事地點為設有行車管制
    號誌岔路口，有道路交通事故現場圖及道路交通事故調查報
    告表(一)在卷可參，被告行經上開交叉路口時，自原應注意轉
    彎車應讓直行車先行，及應注意車前狀況，並隨時採取必要
    安全措施，而依卷附道路交通事故調查報告表(二)所示，當時
    天候雨、夜間有照明、路面濕潤、無缺陷、無障礙物、視距
    良好，並無不能注意之情形，被告竟疏於注意及此，肇致本
    件車禍，自有過失責任。本件經臺灣省臺南區車行車輛事故
    鑑定委員會鑑定結果認：「被告駕駛小客車，行經設有行車
    管制號誌岔路口，轉彎車未讓直行車先行，致發生撞擊事故
    。」有臺灣省臺南區車行車輛事故鑑定委員會97年6月5日南
    鑑字第0975901700號函所附鑑定意見書在卷足憑，亦認被告
    有過失責任。雖該鑑定意見書認被害人無照駕駛，亦未注意
    車前狀況，造成本件車禍，被告仍難脫免其過失罪責。被告
    之過失行為與被害人之死亡間有因果關係，被告對被害人之
    死亡，則有過失致死犯行，被告犯行堪以認定，應予依法論
    科。
四、核被告所為，係犯刑法第二百七十六條第一項過失致死罪。
    其於肇事後，犯罪未被有偵查權之公務員或機關發覺前，即
    向據報到場處理之台南縣警察局新營分局警員表明其係肇事
    車輛之駕駛人而自首，並坦承犯行進而接受裁判，有上開道
    路交通事故肇事人自首情形紀錄表附卷可參，依刑法第六十
    二條前段自首規定，減輕其刑。原審審酌被告係轉彎車未讓
    直行車先行，及未注意車前狀況而肇事，為肇事主因，過失
    程度非輕，造成被害人傷重死亡，無犯罪紀錄，素行尚佳，
    且犯罪後坦承犯行，本件事故發生，被害人亦有無照駕駛及
    未注意車前狀況之過失行為，為肇事次因，尚未能與被害人
    家屬就民事賠償達成和解，已願意賠償被害人家屬包含強制
    汽車責任保險金在內共新台幣三百七十萬元等一切情狀，適
    用刑法第二百七十六條第一項、第六十二條前段、刑法施行
    法第一條之一，量處有期徒刑七月。本院經核原判決認事用
    法，均無不合，量刑亦屬妥適。檢察官依被害人家屬請求上
    訴，指稱被告未和解，原判決量刑過輕；被告上訴，指摘原
    判決量刑過重，為無理由，應予駁回。
五、查被告未曾受有期徒刑以上刑之宣告，有前案資料查註紀錄
    表可查，經偵審程序及刑事判決已足教訓，且業與被害人家
    屬成立民事調解，支付新台幣二百五十萬元（不包括汽車強
    制責任險）賠償金，有提出之調解筆錄影本可稽，應知警惕
    諒無再犯之虞，參酌告訴人具狀陳稱，被告已付清和解金，
    不再追究，本院認所宣告之刑，以暫不執行為適當，併諭知
    緩刑二年，以勵自新。
六、據上論斷，應依刑事訴訟法第三百六十八條，刑法第七十四
    條第一項第一款，判決如主文。
本案經檢察官郭珍妮到庭執行職務。
中    華    民    國    98    年    3     月    18    日
                  刑事第一庭審判長法官  黃  崑  宗
                                  法官  王  明  宏
                                  法官  蔡  長  林
以上正本證明與原本無異。
不得上訴。
                                書記官  李  培  薇
中    華    民    國    98    年    3     月    19    日
附錄本案論罪科刑法條全文：
刑法第二百七十六條第一項：
  因過失致人於死者，處二年以下有期徒刑、拘役或二千元以下
罰金。


司法院資訊處製作；財團法人民間司法改革基金會備份。
